臺灣臺中地方法院民事判決　九十年度小上字第五四號
　　上　訴　人　丁○○
　　訴訟代理人　乙○○
　　法定代理人　劉邦賢
　　訴訟代理人　甲○○
右當事人間請求給付管理費事件，上訴人對於中華民國九十年四月二十四日本院沙鹿
簡易庭八十九年度沙小字第二三一號小額訴訟判決提起上訴，本院判決如左：
    主　　文
上訴駁回。
第二審訴訟費用新臺幣壹仟捌佰柒拾陸元由上訴人負擔。
    理　　由
一、被上訴人起訴時之法定代理人原為丙○○，訴訟繫屬中之八十九年十二月二日，
    法定代理人已變更為劉邦賢，此有區所分所有權人會議出席簽到簿、委託書、所
    有權人會議記錄、委員會例行會議記錄各一件（均影本）在卷可佐，劉邦賢聲明
    承受訴訟，於法並無不合。
二、本件被上訴人起訴主張：上訴人係被上訴人所管理向上園邸大樓之區分所有權人
    ，上訴人自民國八十四年十二月起至八十五年三月止，尚有繳交管理費，惟自八
    十五年四月起即拒交管理費，迄至八十八年十二月止，積欠管理費合計為新臺幣
    （下同）八萬八千七百十三元，迄未獲給付，屢經催討，均無效果，為此本於管
    理契約關係及公寓大廈管理條例第二十一條規定提起本件訴訟，請求上訴人給付
    積欠之管理費及自起訴狀繕本送達翌日即八十九年八月十一日起至清償日止，按
    週年利率百分之五計算之法定遲延利息等語。
三、上訴人則以：被上訴人係以偽造之會議紀錄使台中市南屯區公所不查，而取得報
    備資格；被上訴人所稱社區曾於八十四年三月八日公告將自同年六月一日起收費
    云云，係屬不實之陳述；且八十九年二月前並未有任何規約載明管理費，既未載
    明何來繳交管理費之由；法律尚且不溯及既往，住戶規約豈可約定溯及既往收費
    等語資為抗辯。
四、原審依審理之結果，以：被上訴人於八十五年十月三日依公寓大廈管理條例之規
    定召開住戶大會並通過住戶公約，向地方主管機關報備，有台中市南屯區公所八
    十五年十月三日八五公所民字第一三七二三號函在卷可稽，上訴人空言被上訴人
    係以偽造之會議紀錄使台中市南屯區公所不查，而取得報備資格云云，並未舉證
    以實其說，尚難憑採，並堪認被上訴人於八十五年十月三日已依公寓大廈管理條
    例第二十六條第一項、第二十七條第二項後段、第四十四條等規定成立。被上訴
    人於八十七年八月七日召開區分所有權人會議重訂住戶規約，決議修訂之規約效
    力溯及至第一屆管委會成立時，並載明社區管理費收繳方法授權管委會訂定；又
    於八十九年二月二十二日召開區分所有權人大會，出席人數已達法定人數，其討
    論事項列明重製規約，並於會議中議決：通過新訂規約，授權管理委員會追繳管
    理費，追繳期限至大樓成立之初期，而該新訂規約中第十五條第一至六項明定收
    費標準，第三十二條亦明定溯及效力，業據被上訴人提出區分所有權人簽到冊、
    社區管理經費收支辦法影本各一件、區分所有權人會議紀錄二件、區分所有權人
    會議紀錄影本二份、向上園邸組織章程暨住戶公約、住戶管理服務公約、八十七
    年八月七日住戶規約、八十九年二月二十二日組職章程及住戶規約、八十九年二
    月十四日區分所有權人大會簽到冊各一件為證，已符公寓大廈管理條例第十條第
    三項之規定。被上訴人主張上訴人僅繳交管理費至八十五年三月止，迄至八十八
    年十二月止計積欠管理費八萬八千七百十三元之事實，已據上訴人提出建物登記
    謄本、存證信函影本、郵件送達回執、計算書各一件及上訴人繳費收據影本二紙
    為證，復為上訴人所是認，應堪信為真實。而被上訴人就上訴人八十五年四月至
    同年八月之管理費，雖曾於八十六年間起訴請求上訴人給付，並經本院於八十六
    年五月二十六日以八十六年沙簡字第一五三號判決被上訴人敗訴確定在案，惟本
    件被上訴人既係依上開確定判決事實審言詞辯論終結後所生之事實即上述八十七
    年及八十九年區分所有權人會議之決議提起本件訴訟，自無一事不再理情形。從
    而，被上訴人依照上開規約及公寓大廈管理條例第二十一條規定，請求上訴人給
    付八萬八千七百十三元及自起訴狀繕本送達翌日即八十九年八月十一日起至清償
    日止，按週年利率百分之五計算之法定遲延利息，為有理由，應予准許，乃判決
    上訴人應如數給付，且該判決係就被上訴人在小額程序所為請求而為上訴人敗訴
    之判決，應依職權宣告假執行，因上訴人陳明願供擔保以代釋明，聲請宣告免為
    假執行，爰併酌定相當之擔保金額准許之，經核於法並無違背。再查：被上訴人
    既已依公寓大廈管理條例之規定召開住戶大會並通過住戶公約，向地方主管機關
    報備合法成立，被上訴人自有當事人能力，上訴論旨指摘：向上園邸大樓未依法
    議決規約，管理委員會未依法成立，被上訴人應無當事人能力云云，顯屬無據。
    其次，訴訟標的於確定之終局判決中經裁判者，除法律別有規定外，當事人不得
    就該法律關係更行起訴，固為民事訴訟法第四百條第一項所明定，惟確定判決以
    程序上理由駁回原告之訴，未就為訴訟標的之法律關係予以裁判者，就該訴訟標
    的之法律關係並無既判力 (最高法院二十七年上字第一六八八號；五十一年台上
    字第二０三八號判例意旨參照) ；判決之既判力，係僅關於為確定判決之事實審
    言詞辯論終結時之狀態而生，故在確定判決事實審言詞辦論終結後所後生之事實
    ，並不受其既判力之拘束（最高法院三十九年度台上字第二一四號判例參照），
    換言之，為訴訟標的之法律關係於確定之終局判決中經裁判者，當事人始不得就
    該法律關係更行起訴，若爭執之法律關係，另有變更之事由發生足影響於裁判時
    ，尚難謂為有該條項之適用（最高法院四十四年度台上字第一二一號判決意旨參
    照），本院沙鹿簡易庭八十六年五月二十六日八十六年度沙簡字第一五三號給付
    管理費事件確定判決，係以被上訴人未經區分所有權人會議決議之授權收取管理
    費及上訴人積欠之管理費係在管理委員會成立之前等程序上理由，認被上訴人不
    得僅憑管理委員會之會議紀錄及工作細則，作為收取管理費標準之依據，判決被
    上訴人敗訴，然並未否定上訴人有繳納八十五年四月至同年八月間管理費之義務
    ；又向上園邸大樓於前開確定判決言詞辯論終結後之八十七年八月七日區分所有
    權人會議，始議決重訂住戶規約，載明社區管理費收繳方法授權管理委員會訂定
    ，復於八十九年二月二十二日區分所有權人會議重製規約，並授權管理委員會追
    繳管理費，追繳期限溯及至大樓成立之初期，使被上訴人取得對上訴人請求給付
    管理費之依據，乃係前案事實審言詞辯論終結後新生之事實，應不生失權效果，
    揆諸前揭說明，自無一事不再理情形，上訴論旨指陳：原審判決違反一事不再理
    原則云云，亦無理由。至於上訴人另指稱：上訴人不明原審判准金額之計算依據
    ，更不知金額是否正確；被上訴人公告自八十六年十月四月不再對上訴人提供任
    何服務，依使用者付費原則，上訴人亦無須繳納管理費云云，僅係對原審取捨證
    據、認定事實之職權行使，指摘其為不當，既未表明原判決該部分所違背之法令
    及具體內容，亦未指出依訴訟資料可認為原判決該部分有違背法令之具體事實，
    該部分指陳於法不合。從而上訴意旨，徒執上開情詞，指摘原判決不當，求予廢
    棄改判，為無理由，應予駁回。
五、依民事訴訟法第四百三十六條之三十二第一項準用同法第四百三十六條之十九
    規定，第二審法院為訴訟費用之裁判時，應確定其訴訟費用額，而本件第二審訴
    訟費用額，依後附計算書確定為如主文第二項所示金額。
六、據上論結，本件上訴為無理由，依民事訴訟法第四百三十六條之三十二第一項、
    第二項、第四百四十九條第一項、第七十八條、第四百三十六條之十九第一項，
    判決如主文。
中　　　　華　　　　民　　　　國　九十一年　　　十　　　月　　二十四  　日
                                臺灣臺中地方法院民事第一庭
~B審判長法官　林清鈞
~B法　　　官　陳宗賢
~B法　　　官　劉長宜
右為正本係照原本作成。
不得上訴。
中　　　　華　　　　民　　　　國　九十一年　　　十　　　月　　二十九　　日
~B法院書記官　田秀珍
~F0
~T40
  計算書
┌─────────────┬─────────────┬──────────┐
│項　　　　　　　　　目    │    金　　額　（新台幣）  │   備　　　　註     │
├─────────────┼─────────────┼──────────┤
│第二審裁判　費　　　　　　│一千三百三十二元          │　　　　　　　　    │
├─────────────┼─────────────┼──────────┤
│第二審郵票費用　　　　　　│五百四十四元   　　       │                    │
├─────────────┼─────────────┼──────────┤
│共　　　　　　　　　計　　│一千八百七十六元          │　　　　　　　　　　│
└─────────────┴─────────────┴──────────┘
